【裁判字號】    99,訴,1307
【裁判日期】    990610
【裁判案由】    侵權行為損害賠償
【裁判全文】
臺灣臺北地方法院民事判決              99年度訴字第1307號
原      告  甲○○
訴訟代理人  粘舜權律師
            鍾欣惠律師
被      告  乙○○
訴訟代理人  陳德峰律師
複代理人    賴建旭律師
被      告  丙○○
上列當事人間請求侵權行為損害賠償事件，經本院刑事庭於民國
98年12月31日以98年度附民字第540號裁定移送前來，本院於99
年5 月25日言詞辯論終結，判決如下：
   主  文
被告應連帶給付原告新臺幣伍佰伍拾萬元，及自民國九十八年十
一月四日起至清償日止，按年息百分之五計算之利息。
訴訟費用由被告連帶負擔。
本判決於原告以新臺幣壹佰捌拾伍萬元為被告供擔保後，得假執
行。但被告如於假執行程序實施前，以新臺幣伍佰伍拾萬元預供
擔保，得免為假執行。
    事  實  及  理  由
一、原告起訴主張：被告乙○○因見原告有於民國97年10月間為
    投資卡拉OK店，出資約新台幣（下同）610,000元，嗣後即
    由被告丙○○佯稱為電器行老闆，要求原告加碼貸款投資卡
    拉OK店，被告丙○○並表示其父親在大陸經商，要投資小吃
    店5,000,000元，若錢匯過來，將先還原告等語，要求原告
    提供原告所有門牌號碼為臺北市○○街159巷18號2樓之房屋
    （下稱系爭不動產）辦理貸款，並由被告丙○○陪同原告至
    土地銀行和平分行開立帳戶及至臺北市大安區戶政事務所請
    領印鑑證明，並與訴外人乙○○、陳建銘於臺北市松山區某
    處洽談出售系爭房屋之事宜，由訴外人陳建銘委託訴外人陳
    怡宏代尋買主，訴外人陳建銘並交代被告自行與陳怡宏接洽
    ，經訴外人吳宗偉、陳世偉及林東誼與買主即訴外人許庭維
    談妥價金為7,000,000元，並約定於98年2月27日下午2時40
    分，於台北市某處簽約，訴外人許庭維則委由代書即訴外人
    劉翠華出面辦理系爭房屋之買賣事宜，並要求先行設定抵押
    權後，交付1,100,000元，由被告丙○○收取現金，嗣後於
    回程途中要求原告自行搭車返家，並聯絡乙○○平分款項。
    被告丙○○另於98年3月2日下午1時30分陪同原告交付抵押
    權設定之備證文件予訴外人劉翠華，約定於98年3月5日交付
    現金700,000元，並匯款3,700,000元至原告帳戶，於該日因
    訴外人許庭維要求見系爭不動產之所有人即原告，而由訴外
    人林東誼聯絡訴外人陳世偉，再由訴外人陳世偉聯絡丙○○
    。訴外人許庭維、林東誼經被告丙○○告知後，即與原告、
    丙○○及乙○○會面，並由訴外人許庭維至土地銀行中壢分
    行，交付現金700,000元及匯款3,700,000元（下稱系爭款項
    ）予原告，並由被告丙○○陪同原告提領殆盡，被告2人雖
    稱要代為保管系爭款項，惟嗣後卻平分系爭款項，故意不法
    侵害原告之權利，為此依民法第184條第1項前段關於侵權行
    為之規定提起本件訴訟，並聲明：（一）被告應連帶給付原
    告5,500,000元及自99年1月28日起至清償日，按年息5%計算
    之利息。（二）被告乙○○應給付原告610,000元及自99 年
    1月28日起至清償日，按年息5%計算之利息。（三）並願供
    擔保請准宣告假執行。
二、被告則分別抗辯如下述：
（一）被告乙○○部分：被告乙○○雖曾向原告表示要開設卡拉
      OK需款400,000元，但原告則說要籌錢給被告乙○○，嗣
      後原告第一次以200,000元向被告丙○○購買電視及音響
      ，第二次即直接與被告丙○○洽談，原告嗣後因要將卡拉
      OK 搬遷至中壢觀音鄉，而由被告丙○○開車與原告及被
      告乙○○一同查看店面，並住宿於汽車旅館，被告乙○○
      雖曾看見被告丙○○拿文件給原告簽名並蓋手印，惟並未
      過問亦不知文件用途為何，結束後被告乙○○即與原告一
      同回台北，嗣於98年3月5日原告請被告乙○○陪同至土地
      銀行中壢分行領錢，其2人並搭乘被告丙○○所駕駛車輛
      至銀行，斯時被告乙○○亦未陪同原告進銀行領錢，待原
      告領完錢即將錢放置於被告丙○○之車上，吃完飯後被告
      乙○○又與原告則一起坐計程車回台北，被告乙○○對該
      筆款項之流向亦不知情。另原告僅曾告知被告乙○○，關
      於被告丙○○曾匯3,700,000元至原告帳戶情事，至於是
      否有出賣不動產等情形，被告乙○○均不知情，事後係經
      原告告知才知道被告丙○○有請原告提供財產作擔保，另
      被告乙○○僅曾向原告提及被告丙○○之父欲從大陸匯款
      而借原告300,000元一事，至於原告實際向何人借錢其並
      不知情，更不認識訴外人許庭維及其委任人劉翠華，更不
      知房屋有設定抵押權與訴外人許庭維，自無以南部土地投
      資情事詐騙原告700,000元之行為。再者，原告知悉印鑑
      證明為買賣房屋之必備文件及房屋貸款、買賣房屋之意義
      ，原告又係在訴外人劉翠華清楚解釋買賣契約重點後始簽
      約，原告亦無陷於錯誤可言，被告乙○○實未與被告丙○
      ○共同詐欺原告，自無對原告負侵權行為損害賠償責任之
      必要。並聲明：原告之訴及其假執行之聲請均駁回。如受
      不利判決；願供擔保請准免為假執行。
（二）被告丙○○抗辯以：並未詐騙原告之金錢，只有向原告取
      回向其購買電視卡拉OK音響而應付之款項。並聲明：原告
      之訴及其假執行之聲請均駁回。如受不利之判決，並願供
      擔保請准免為假執行。
三、經查，本件原告主張被告以前所投資卡拉OK店欲遷往桃園縣
    觀音鄉地區為由，邀請原告投資後，原告為此同意提供所有
    房屋委託被告2人欲申辦貸款以作為款項來源，卻遭被告2人
    共同施用詐術轉賣，被告2人並因此取得款項共計5,500,000
    元等事實，雖為被告所否認，並分別以前詞置辯，然而，關
    於被告乙○○部分，被告乙○○曾，而於被告丙
    ○○洽辦轉賣情事期間，被告2人間亦有密集電話聯繫情事
    ，亦有前開刑事判決書之記載可按，此均可見被告乙○○辯
    稱對被告丙○○處理房屋轉賣及取款等情均不知情者，並非
    可採，此由前開刑事判決亦為相同認定即可明。再就被告丙
    ○○部分，其亦有自訴外人陳建銘處獲知原告所提供房屋無
    法取得貸款，故而須接洽轉賣等情，亦據訴外人陳建銘於前
    開刑事案件審理中結證屬實，有該刑事判決書1份在卷可佐
    ，甚且就後續房屋轉賣之接洽、取款等，被告丙○○均有到
    場參與，亦有訴外人劉翠華、許庭維、甲○○於前開刑事案
    卷之證述可憑，被告丙○○辯稱未參與前開行為，亦難採信
    ，原告主張被告2人係共同向其詐騙並取得房屋轉賣得款5,5
    00,000元等情，堪信屬實，此由被告2人經本院98年度易字
    第2341號刑事判決判處罪刑後、經上訴仍由臺灣高等法院99
    年度上易字第334號刑事判決判處詐欺罪刑並經確定在案亦
    可佐證，此並有各該刑事判決1份在卷可考。因之，被告2
    人前開共同詐騙行為，自係故意不法侵害原告之財產權，原
    告依民法第184條第1項關於故意侵權行為之規定，請求被告
    2人連帶賠償詐得之款項計5,500,000元，洵屬有據。
四、從而，原告依民法第184條第1項前段、第185條關於共同侵
    權行為之規定，請求被告連帶給付5,500,000元，及自刑事
    附帶民事訴訟起訴狀繕本送達被告翌日即98年11月4日起至
    清償日止，按法定利率即年息5%計算之利息，為有理由，應
    予准許。
五、至於原告另主張被告乙○○除有前開不法侵權行為外，之前
    以投資卡拉OK為由自原告處取得610,000元部分，亦應依民
    法第184條第1項前段規定對其負侵權行為損害賠償責任部分
    ，另經本院以此部分訴不合法而裁定駁回在案，附予敘明。
六、兩造分別陳明願供擔保以代釋明，聲請宣告假執行或免為假
    執行，核與民事訴訟法第390條第2項、第392條規定相符，
    爰各酌定相當擔保金額，准予宣告假執行或免為假執行。
七、訴訟費用負擔之依據：民事訴訟法第85條第2項。
中    華    民    國    99    年     6    月    10    日
                  民事第六庭    法  官  林麗真
以上正本係照原本作成
如對本判決上訴，須於判決送達後20日內向本院提出上訴狀
中    華    民    國    99    年     6    月    10    日
                                書記官  黃靖雅

司法院資訊處製作；財團法人民間司法改革基金會備份。
